【裁判字號】    97,訴,1193
【裁判日期】    971230
【裁判案由】    毒品危害防制條例
【裁判全文】
臺灣高雄地方法院刑事判決              97年度訴字第1193號
                                      97年度訴字第1265號
公  訴  人  臺灣高雄地方法院檢察署檢察官
被      告  戊○○  原名簡義.
                    弄22號
                    （另案在臺灣高雄監獄執行中）
指定辯護人  本院公設辯護人蘇鴻吉
            李育任律師
上列被告因毒品危害防制條例案件，經檢察官提起公訴（96年度
偵字第31202 號）及追加起訴（97年度偵字第11767 號），本院
判決如下：
    主  文
戊○○犯販賣第一級毒品罪，處有期徒刑拾伍年，褫奪公權柒年
。未扣案之販賣第一級毒品所得新臺幣伍佰元沒收之，如全部或
一部不能沒收，以其財產抵償之。又犯販賣第一級毒品罪，處有
期徒刑拾陸年，褫奪公權捌年。扣案之第一級毒品海洛因柒包（
合計淨重壹點貳伍公克，空包裝總重貳點柒肆公克）沒收銷燬之
；未扣案之販賣第一級毒品所得新臺幣壹仟元沒收之，如全部或
一部不能沒收，以其財產抵償之。應執行有期徒刑拾捌年，褫奪
公權捌年。扣案之第一級毒品海洛因柒包（合計淨重壹點貳伍公
克，空包裝總重貳點柒肆公克）沒收銷燬之；未扣案之販賣第一
級毒品所得新臺幣壹仟伍佰元沒收之，如全部或一部不能沒收，
以其財產抵償之。
    事  實
一、戊○○明知海洛因係毒品危害防制條例所明定之第一級毒品
    ，不得非法持有、販賣，竟仍意圖營利，於民國96年10月31
    日下午1 時30許，在其位於高雄縣林園鄉○○村○○○路29
    8 巷85弄22號住處內，以新臺幣（下同）500 元之價格，販
    賣第一級毒品海洛因1 小包與一起前來合購毒品之丁○○、
    丙○○，並當場取得丁○○所交付之現金500 元，丁○○、
    丙○○取得上開海洛因後，隨即在上址將之摻入香煙內點燃
    吸食之方式予以施用完畢（丁○○、丙○○因施用毒品，業
    經本院分別以96年度毒聲字第2008號、96年度毒聲字第2012
    號裁定令入勒戒處所觀察、勒戒處分確定）。嗣於同日下午
    2 時許，戊○○在高雄縣林園鄉○○○路149 巷內產業道路
    為警查獲，並當場及在其前揭住處分別扣得海洛因14包及1
    包（共15包，合計淨重1.87公克，空包裝總重4. 52 公克）
    。又意圖營利，於97年2 月14日中午12時5 分許，在其前揭
    住處，以1000元之價格，販賣第一級毒品海洛因1 小包（驗
    前淨重0.183 公克，驗後淨重0.17 4公克）與乙○○施用（
    乙○○施用第一級毒品業經本院以97年度審訴字第1263號判
    處有期徒刑8 月確定）。嗣因乙○○於同日下午，在高雄縣
    林園鄉○○村○○街22巷旁，為警方查獲持有上開毒品，隨
    後供出該毒品係向戊○○購買等情，嗣於97年4 月20日下午
    2 時許，為警持搜索票至戊○○前揭住處查扣海洛因7 包（
    合計淨重1.25公克，空包裝總重2.74公克）等物。
二、案經高雄市政府警察局三民第一分局報告臺灣高雄地方法院
    檢察署檢察官偵查起訴及追加起訴。
    理  由
一、證據能力部分：
  (一)被告戊○○及其辯護人否認證人丁○○、丙○○及乙○○於
    警詢陳述之證據能力，惟按被告以外之人於檢察事務官、司
    法警察官或司法警察調查中所為之陳述，與審判中不符時，
    其先前之陳述具有較可信之特別情況，且為證明犯罪事實存
    否所必要者，得為證據，刑事訴訟法第159 條之2 定有明文
    。經查：
  1.證人丙○○於警詢中就有關被告販賣海洛因犯行部分，陳稱
    ：綽號「金光」之男子（下稱金光）曾帶伊至被告住處購買
    海洛因，96年10月31日下午13時30分許，伊與丁○○至被告
    位於高雄縣林園鄉○○村○ 鄰○○○路298 巷85弄22號之住
    處，合資向被告購買夾鍊袋裝之海洛因，價格500 元等語（
    97年訴字第1193號案之警卷《下稱警(一)卷》第16至17頁），
    與其於本院審理中結證稱：毒品係向金光購買，不是向被告
    購買等語（97年訴字第1193號卷《下稱本院(一)卷》第87至89
    頁）不相符合；另證人乙○○於警詢中就有關被告販賣海洛
    因犯行部分，陳稱：97年2 月14日下午12時許，伊在被告住
    處，以1000元向被告購買海洛因1 小包等語（97年訴字第12
    65號案之警卷《下稱警(二)卷》第14至15頁），與其於本院審
    理中結證稱：海洛因是伊跟戊○○拿的，伊沒有給他錢等語
    （97年訴字第1265號卷《本院(二)卷》第127 至128 頁）不相
    符合。惟丙○○、乙○○於警詢時之證述，依其記載內容，
    係採取一問一答方式，而接受警詢當時並未直接面對被告，
    心理壓力較小，所為證述之內容對基本事實之供述始終一致
    ，復未陳述有遭不法取供及毒癮發作之情，再者，一般社會
    大眾均知販賣毒品係屬重大犯罪，而丙○○、乙○○與被告
    間亦無仇恨，當無僅因查獲施用毒品或於身上查扣1 小包海
    洛因等情，即設詞誣陷毒品係向被告購買之理，是考量丙○○、乙○○警詢筆錄製作之原因、過程及其功能等加以觀察
    其信用性，本院認於警詢時之證述具有可信之特別情況，且
    基於發見真實之需求，具有重要關係，並為證明犯罪事實之
    存否所必要，依刑事訴訟法第159 條之2 規定，應有證據能
    力。
  2.證人丁○○於警詢及本院審理時就有關被告販賣海洛因犯行
    部分之陳述，互核大致相符，依前揭規定，其於警詢之陳述
    應無證據能力。
  (二)按被告以外之人於偵查中向檢察官所為陳述，除顯有不可信
    之情況者外，得為證據，刑事訴訟法第159 條之1 第2 項定
    有明文。證人丁○○、乙○○於檢察官偵查中所為之陳述，
    既依法具結，且無顯不可信之情況，依上開說明，證人丁○○、乙○○於偵查中之具結證述有證據能力。
  (三)本判決後述所引用之證據資料，其中傳聞證據部分，縱無刑
    事訴訟法第159 條之1 至第159 條之4 或其他規定之傳聞證
    據例外情形，亦因檢察官、被告及其辯護人或同意可作為證
    據使用，或未聲明異議，依刑事訴訟法第159 條之5 第1 項
    、第2 項之規定，本院審酌該證據作成之情況，認為適當，
    應得為證據。
二、訊據被告矢口否認有何販賣海洛因之犯行，辯稱：丁○○、
    丙○○雖在伊住處為警查獲施用毒品，惟渠等施用之海洛因
    並非伊所販賣。另外，伊確實有於97年2 月14日中午12時5
    分許，在其前揭住處，交付海洛因1 小包與乙○○，但伊並
    未向乙○○收取對價，伊免費提供毒品與乙○○。扣案以夾
    鏈袋包裝之海洛因均係供伊自己施用云云。惟查：
  (一)被告於96年10月31日下午1 時30許，在其前揭住處，以500
    元之價格，販賣不詳數量之海洛因1 小包與合資前來購毒之
    丁○○、丙○○，並當場取得丁○○所交付之現金500 元之
    事實，業經證人丙○○於警詢時證稱：96年10月31日下午13
    時30分許，伊與丁○○至被告前揭住處，一起合資向被告購
    買夾鍊袋裝之海洛因1 包，價格500 元等語等語（警(一)卷第
    16至17頁）；證人丁○○於偵訊時具結證稱：96年10月31日
    ，丙○○帶伊去被告前揭住處購買海洛因等語（臺灣高雄地
    方法院檢察署96年偵字第31202 號卷《下稱偵(一)卷》第15至
    16頁）；證人丁○○於本院審理時具結證稱：丙○○帶伊去
    被告住處，一起向被告購買500 元之海洛因，伊有給被告50
    0 元，伊與丙○○當場將購得之海洛因摻入香煙內施用完畢
    等語（本院(一)卷第83至84頁）。且被告在高雄縣林園鄉○○○路149 巷內產業道路為警查獲時，當場及在其前揭住處扣
    得白色粉末14包、1 包，經送驗確實均含有海洛因成分（共
    計15包，合計淨重1.87公克，空包裝總重4.52公克），有扣
    押物品目錄表（警(一)卷第30、35頁）、法務部調查局96年11
    月26日調科壹字第09623079900 號鑑定書（偵(一)卷第34頁）
    在卷可稽，又查獲當天經徵得丁○○、丙○○同意採集其尿
    液送驗，檢驗結果確實呈可待因、嗎啡陽性反應，有高雄市
    立凱旋醫院96年11月12日編號A00000000 、A00000000 濫用
    藥物尿液檢驗報告2 紙附卷可稽（偵(一)卷第33頁），復有前
    揭海洛因15小包曾經扣押可佐（業經沒收銷燬執行完畢，見
    下述），是被告販賣第一級毒品海洛因與丁○○、丙○○之
    事實，應堪認定。
  (二)被告於於97年2 月14日中午12時5 分許，在其前揭住處，以
    1000元之價格，販賣海洛因1 小包（驗前淨重0.183 公克，
    驗後淨重0.174 公克）與乙○○之事實，業經證人乙○○於
    警詢時證稱：97年2 月14日中午12時許，伊向綽號「峰仔」
    之被告購買海洛因，在被告位於高雄縣林園鄉○○村○○○
    路298 巷85弄22號住處，以1000元購得夾鍊袋海洛因1 小包
    等語（警(二)卷第14至15頁）；證人乙○○於偵訊時具結證稱
    ：97年農曆過年前後有向被告買過毒品，價錢為500 或1000
    元等語（臺灣高雄地方法院檢察署97年度偵字第11767 號卷
    《下稱偵(二)卷》第29至30頁）。且乙○○為警查獲時所扣得
    之白色粉末1 小包（驗前淨重0.183 公克，驗後淨重0.174
    公克），經送驗確實含有海洛因成分，有扣押物品目錄表（
    臺灣高雄地方法院檢察署97年毒偵字第1910號案《下稱偵(三)
    卷》之警卷第12頁）、高雄市立凱旋醫院97年3 月24日高市
    凱醫驗字第6520號濫用藥物成品檢驗鑑定書（偵(三)卷第10頁
    ）在卷可稽，又查獲當天經徵得乙○○同意採集其尿液送驗
    ，檢驗結果確實呈可待因、嗎啡陽性反應，有高雄市立凱旋
    醫院97年2 月25日編號：A00000000 濫用藥物檢驗報告附卷
    可稽（偵(三)卷第9 頁），復為警在被告前揭住處扣得白色粉
    末7 小包，經送驗確實含有海洛因成分（合計淨重1.25公克
    ，空包裝總重2.74公克），有扣押物品目錄表（警(二)卷第21
    、22頁）、法務部調查局純97年5 月29日調科壹字第097230
    25700 號濫用藥物實驗室鑑定書（偵(二)卷37頁）在卷可稽，
    復有前揭另案扣押之海洛因1 小包、本案扣押之海洛因7 小
    包可資佐證，是被告販賣第一級毒品海洛度因與乙○○之事
    實，應堪認定。
  (三)證人丙○○雖於本院審理時改結證稱：毒品係向金光購買，
    金光於96年10月31日中午2 、3 時在林園鄉某醫院旁邊交付
    毒品給伊，並叫伊到被告住處等待等語（本院(一)卷第87至88
    頁），惟此與其前揭警詢所述及證人丁○○所證情節不符，
    況且丙○○先稱：伊向金光買毒品時，丁○○也在場，但伊
    不知道丁○○有無向金光買等語（本院(一)卷第81頁），後又
    稱：伊與丁○○要合資向金光購買毒品，丁○○說一人一半
    ，丁○○也要買500 元價格之毒品等語（本院(一)卷第83頁）
    ，所證相互矛盾，顯見其證稱係向金光購毒等語，難認信實
    ，顯係迴護被告之詞，自不可採。被告雖辯稱丁○○、丙○○施用之海洛因並非伊所販賣云云，惟被告於警詢時陳稱：
    丁○○、丙○○到伊前揭住處買毒品，伊與丁○○、丙○○
    在住處以將海洛因摻入香煙點燃吸食之方式，施用第一級毒
    品海洛因等語（警(一)卷第5 、6 頁），此與丁○○前揭偵訊
    、審理所證及丙○○警詢所證情節相符，應可採信。被告前
    揭所辯顯係卸責之詞，不可採信。
  (四)證人乙○○雖於本院審理時改結證稱：97年2 月14日中午12
    時5 分許，伊在被告住處向被告拿取海洛因1 小包，嗣為警
    查獲，惟被告並未收取任何代價，因為伊與被告均居住林園
    鄉，係屬同鄉，因此被告無償提供毒品讓伊止毒癮等語（本
    院(二)卷第127 至128 頁），核與被告辯稱伊無償提供海洛因
    1 小包與乙○○等語相符，惟此與其前揭證稱以1000元代價
    取得海洛因1 小包之情節有所不符，且被告先於警詢時陳稱
    ：伊不認識乙○○等語（警(二)卷第9 頁），又於偵查時稱：
    乙○○住在伊住處附近，但沒有聯絡，只有在路上會遇到，
    但沒有打招呼等語（偵(二)卷第7 頁），且參以海洛因價值昂
    貴，被告與乙○○非親非故，僅因居住同鄉，即甘冒查緝之
    危險，無償提供海洛因與乙○○施用之舉，實不符合常情，
    從而，證人乙○○於本院審理時改稱如上，核與現有事證及
    常情不符，顯係迴護被告之詞，要難採信。又被告雖辯稱扣
    案之海洛因僅係供伊施用云云，惟本件所扣得海洛因共22小
    包，衡其數量雖非甚鉅，但若供自己使用，亦非短期內即可
    施用完畢，另衡諸一般交易毒品之常情，均係將毒品以夾鏈
    袋分裝成1 小包以利販賣，況且，施用毒品者為恐其所購入
    之毒品可能因保存不易而受潮變質，且因數量龐大而增加被
    查緝之風險，通常一次僅會購入少量之毒品以供施用，更加
    顯見被告遭扣案之海洛因並非供其自己施用無疑，其前揭所
    辯，亦不可採。
  (五)再按販賣毒品係政府嚴予查緝之違法行為，且第一級毒品海
    洛因可任意分裝或增減其份量，而每次買賣之價量，亦隨時
    依雙方關係之深淺、當時之資力、需求程度及對行情之認知
    等因素，機動調整，因之販賣之利得，除經被告坦承犯行，
    或帳冊價量均記載明確外，委難查得實情，是縱未確切查得
    販賣賺取之實際差價，但除別有事證，足認係按同一價格轉
    讓，確未牟利之情形外，尚難執此認非法販賣之事證有所不
    足，致知過坦承者難辭重典，飾詞否認者反得逞僥倖，而失
    情理之平；且第一級毒品海洛因之價格不低，取得不易，凡
    為販賣之不法行為者，苟無利可圖，應無甘冒持有毒品遭查
    獲之極大風險，從事此買賣工作，是其販入之價格必較售出
    之價格低廉，而有從中賺取買賣差價牟利之意圖及事實，應
    屬符合論理法則而不違背社會通常經驗之合理判斷，從而被
    告上開出售第一級毒品海洛因與丁○○、丙○○及乙○○之
    交易，具有營利之意圖，亦堪認定。
  (六)綜上所述，被告所辯與現有事證不符，不足採信。本件事證
    明確，被告意圖營利，分別販賣第一級毒品海洛因共2 次之
    犯行，應堪認定。
三、論罪科刑：
  (一)查海洛因係毒品危害防制條例第2 條所稱之第一級毒品，不
    得非法販賣、持有。核被告販賣海洛因之行為，係犯毒品危
    害防制條例第4 條第1 項之販賣第一級毒品罪。被告因販賣
    第一級毒品海洛因而持有第一級毒品海洛因之行為，應為販
    賣之行為所吸收，不另論罪。被告所犯上開二罪，犯意各別
    ，應分論併罰之。被告固有意圖營利販賣第一級毒品海洛因
    之行為2 次，惟其因而取得之利益總共僅有1500元，金額非
    鉅，所販售之毒品數量亦僅2 小包，數量亦非龐大，被告僅
    係零星將第一級毒品海洛因出售他人以獲取利益，與一般大
    盤毒梟販賣毒品之數量重達數百公克或數公斤以上危害社會
    治安重大之情形，顯然有別，倘仍對其販賣第一級毒品之犯
    行科以法定最輕本刑之無期徒刑，猶嫌過重，爰就其上開所
    犯之罪，均依刑法第59條規定酌減其刑。爰審酌被告貪圖利
    益，販賣第一級毒品海洛因與他人，危害他人身心健康，並
    影響社會治安，犯後復矢口否認犯行，實有不該，及其犯罪
    之動機、目的、手段、所得利益等一切情狀，分別量處如主
    文所示之刑，又依其犯罪性質並有褫奪公權之必要，爰分別
    宣告褫奪公權，及定其應執行之刑。
  (二)按查獲之第一、二級毒品，不問屬於犯人與否，均沒收銷燬
    之，毒品危害防制條例第18條第1 項前段定有明文。查97年
    2 月14日在被告住處查扣之白色粉末7 包經鑑驗後確係第一
    級毒品海洛因（合計淨重1.25公克，空包裝總重2.74公克）
    ，業如前述，應依上開規定宣告沒收銷燬之。至於包裝毒品
    之包裝袋，因已與毒品相互結合而難以析離，故均一併予以
    宣告沒收銷燬之，併此敘明。至於本件於96年10月31日扣得
    之白色粉末15包，經鑑驗後雖係第一級毒品海洛因（合計淨
    重1.87公克，空包裝總重4.52公克），惟業已於本院97年度
    訴字第247 號案中為沒收銷燬之宣告，且業已沒收銷燬完畢
    ，此有該判決書1 份、臺灣高雄地方法院檢察署檢察官扣押
    （沒收）物品處分命令、臺灣高雄地方法院辦理刑事案件電
    話記錄查詢表各1 紙在卷可稽（本院(一)卷第98至101 頁），
    是本院毋庸再為沒收銷燬之諭知，附此敘明。被告分別販賣
    第一級毒品所得財物500 、1000元，雖未扣案，仍應依毒品
    危害防制條例第19條第1 項之規定，分別宣告沒收之，如全
    部或一部不能沒收時，以其財產抵償之。本件扣案現金部分
    ，依卷內證據無法證明與本件販賣第一級毒品海洛因有關，
    不予宣告沒收。其餘扣案之行動電話、殘渣袋、分裝杓、未
    檢出海洛因、甲基安非他命反應之白色粉末、香煙、煙頭、
    夾鏈袋、電子磅秤及安非他命吸食器等物，非義務沒收之物
    ，且依卷內證據所示，與本件被告販賣毒品犯行無關，不予
    宣告沒收。另案在乙○○身上查獲之海洛因1 小包（驗前淨
    重0.183 公克，驗後淨重0.174 公克），係被告販賣與乙○○之物，且係查獲乙○○施用毒品之證物，並非本案查獲之
    物，自不得於本案中為沒收銷燬之宣告（臺灣高等法院高雄
    分院94年度上訴字第1661號判決可資參照），附此敘明。
據上論斷，依刑事訴訟法第299 條第1 項前段，毒品危害防制條
例第4 條第1 項、第18條第1 項、第19條第1 項，刑法第11條、
第51條第5 、8 款、第59條、第37條第2 項，判決如主文。
本案經檢察官甲○○到庭執行職務。
中    華    民    國    97    年    12    月    30    日
                  刑事第十庭    審判長 法  官 莊松泉
                                       法  官 林揚奇
                                       法  官 顏銀秋
上正本證明與原本無誤。
如不服本判決應於收受判決後10日內向本院提出上訴書狀，並應
敘述具體理由。其未敘述上訴理由者，應於上訴期間屆滿後20日
內向本院補提理由書(均須按他造當事人之人數附繕本)「切勿逕
送上級法院」。
中    華    民    國    97    年    12    月    30    日
                                       書記官  董明惠
附錄論罪科刑法條：
毒品危害防制條例第4條第1項
製造、運輸、販賣第一級毒品者，處死刑或無期徒刑；處無期徒
刑者，得併科新臺幣1 千萬元以下罰金。


司法院資訊處製作；財團法人民間司法改革基金會備份。
